臺灣高雄地方法院刑事判決　　　　　　96年度交簡上字第29號
上　訴　人
即　被　告　丁○○
選任辯護人　曾永霖律師
上列被告因過失傷害案件，不服臺灣高雄地方法院高雄簡易庭95
年度交簡字第2459號中華民國95年12月29日第一審判決（聲請簡
易判決處刑案號：95年度偵字第5682號）提起上訴，本院判決如
下：
    主  文
原判決撤銷。
丁○○因過失傷害人，處有期徒刑月，如易科罰金，以銀元
佰元即新臺幣玖佰元折算壹日。減為有期徒刑壹月又拾伍日，如
易科罰金，以銀元佰元即新臺幣玖佰元折算壹日。
    事  實
一、丁○○於民國94年5 月15日12時30分許，駕駛車牌號碼YF-
    8589號自用小客車沿高雄市○○路○○道由西向東方向行駛
    ，俟丁○○駕駛上開自用小客車，行經義華路與陽明路口，
    欲左轉入陽明路時，本應注意車輛左轉彎時，應行至交叉路
    口中心處左轉，並不得占用來車道搶先左轉，且當時天氣晴
    、日間自然光、路面乾燥、無缺陷及障礙物、視距良好，而
    依其智識、能力，亦無不能注意之情形，竟疏未注意，於未
    到達路口中心處時，即貿然左轉，與適沿義華路慢車道由東
    向西方向行駛，與戊○○所騎乘車牌號碼OKO-097 號重型機
    車發生碰撞，致戊○○受有右踝骨折、右側髖臼骨折、下顎
    骨粉碎性骨折、臉部撕裂傷及多處擦傷等傷害，丁○○於肇
    事後停留於現場，並於有偵查權限之公務員不知前揭犯罪事
    實前，向據報前往處理之員警乙○○坦承肇事，並接受裁判
    。
二、案經戊○○訴由臺灣高雄地方法院檢察署檢察官偵查後聲請
    簡易判決處刑。
    理  由
壹、證據能力方面：
一、按法院或檢察官得囑託醫院、學校或其他相當之機關、團體
    為鑑定，或審查他人之鑑定，並準用第203 條至第206 條之
    1 規定；其須以言詞報告或說明時，得命實施鑑定或審查之
    人為之，刑事訴訟法第208 條第1 項定有明文。是法院或檢
    察官依刑事訴訟法第208 第1 項之規定，囑託鑑定機關所出
    具之鑑定報告，應屬刑事訴訟法第206 條第1 項之鑑定報告
    ，為傳聞法則之例外。查本件高雄市政府交通局行車事故鑑
    定委員會於本案偵查時，受檢察官之囑託而為之鑑定書面報
    告，及高雄市車輛行車事故覆議鑑定委員會於本院審理時，
    受本院之囑託而為之鑑定書面報告，均屬刑事訴訟法第159
    條第1 項「被告以外之人於審判外之言詞或書面陳述，除法
    律有規定者外，不得作為證據。」，所稱「法律有規定者」
    之例外情形，此因「鑑定之經過及其結果，應命鑑定人以言
    詞或『書面』報告」，同法第206 條第1 項亦規定甚明，是
    鑑定人以書面為鑑定報告分別提出於檢察官、法院，依刑事
    訴訟法第159 條第1 項及同法第206 條第1 項規定，即均具
    有證據能力。
二、次按刑事訴訟法第159 條之4 規定：「除前3 條之情形外，
    下列文書亦得為證據：(一)除顯有不可信之情況外，公務員職
    務上製作之紀錄文書、證明文書。(二)除顯有不可信之情況外
    ，從事業務之人於業務上或通常業務過程所須製作之紀錄文
    書、證明文書。」此因從事業務之人在業務上或通常業務過
    程製作之上開文書，係於通常業務上不間斷而規律之記載，
    一般均有會計等人員校對，記錄時亦無預見日後將作為證據
    之偽造動機，其虛偽之可能性較小，且如讓製作者以口頭方
    式在法庭上再重述過去之事實或數據，實際上有其困難，二
    者具有一定程度之不可代替性，是除非有顯不可信之情況外
    ，上開公務文書或業務文書應均具有證據能力。查卷附告訴
    人之財團法人長庚紀念醫院高雄分院（下稱高雄長庚醫院）
    、財團法人長庚紀念醫院林口分院（下稱林口長庚醫院）病
    歷資料各1 份，係醫師於例行性之公務或業務過程中，基於
    觀察或發現而當場或即時之記載，雖屬被告以外之人於審判
    外之陳述，惟醫師於製作該文書時，並無日後將遭做為證據
    使用之預期，是該份紀錄應係就當時業務情形而為忠實之紀
    錄，而無顯不可信之情事，依刑事訴訟法第159 條之4 第2
    款之規定，自得為證據。
三、再按被告以外之人於審判外之陳述雖不符刑事訴訟法第159
    條之1 至之4 等4 條之規定，而經當事人於審判程序同意作
    為證據，法院審酌該言詞陳述或書面陳述作成時之情況，認
    為適當者，亦得為證據；當事人、代理人或辯護人於法院調
    查證據時，知有前項不得為證據之情形，而未於言詞辯論終
    結前聲明異議者，視為有前項之同意，刑事訴訟法第159 條
    定有明文。查卷附之道路交通事故調查報告表(一)(二)、事故現
    場圖、林口長庚醫院診斷證明書，及95年度偵字第5682號卷
    第5 頁（以下簡稱偵二卷）之交通事故現場圖各1 份，均屬
    傳聞證據，且無刑事訴訟法第159 條之1 至之4 等4 條規定
    情形，又檢察官、被告、辯護人均已知悉該陳述屬傳聞證據
    ，且於本院言詞辯論終結前均未聲明異議，本院審酌上開證
    述於作成時亦無任何不適當之情況，認以之作為本案之證據
    ，應屬適當，是上開警詢中證述應均有證據能力。
四、至偵二卷34頁所附之手繪道路現場圖原稿，及據此繪製之偵
    二卷第42頁之道路交通事故現場圖各1 張，雖經被告於本院
    準備程序中爭執其證據能力。惟查：繪製上開現場圖之員警
    丙○○已於本院審理時到庭具結而為證述，並具體說明作成
    上開現場圖之過程、依據，且就其做成上開現場圖之相關事
    項均已經檢察官、被告、辯護人交互詰問，自應認上開現場
    圖已為證人丙○○到庭證述內容之一部，非審判外陳述，自
    得做為證據。
五、另被告復爭執員警乙○○所做成之告訴人談話紀錄表之證據
    能力。按交通事故談話紀錄表，乃處理現場之員警對事故當
    事人訪談所做成之紀錄，自屬被告以外之人在審判外所為陳
    述，又本案告訴人戊○○已於本院審理時到庭具結作證，且
    所述與其於審判中證述大致相符，自應直接以告訴人於審判
    中證述為證據。惟就告訴人陳述關於車速部分，因與其在審
    判中陳述不符，本院審酌本案審理距車禍發生時間已逾2 年
    ，告訴人在車禍發生後，對於車禍當時情節之記憶，應遠較
    其在本院做證時深刻，是應有刑事訴訟法第159 條之2 之較
    可信之特別情況，又無論告訴人於員警乙○○調查所為之陳
    述，或於本院之證述，均經被告、辯護人爭執其證明力，是
    應認前開陳述為證明被告犯罪事實存否所必要，應具有證據
    能力。
貳、實體部分：
一、訊據被告丁○○固坦承於前揭時、地與告訴人戊○○發生車
    禍等情，惟矢口否認有何過失傷害之犯行，辯稱：伊有打左
    轉燈，且係在到達路口中央停等後，才重新起步左轉，是告
    訴人自己騎乘機車車速過快，致閃避不及而撞上伊右邊前車
    門，且告訴人有多次吸毒前科，於車禍發生前疑似有施用毒
    品情形，伊應無過失，且伊對告訴人是否確實受傷亦有質疑
    ，該傷勢另可能係因告訴人以前多次車禍受傷，舊病灶復發
    所導致等語。經查：
  (一)被告於前揭時間行經前揭路口，未先顯示左轉燈，且在尚未
    進入路口中心處時，即占用對向車道而搶先左轉等事實，經
    告訴人戊○○到庭證稱：當時其沿著義華路慢車道由東向西
    行駛，至經過義華路、陽明路交叉口時，被告突然從義華路
    對向車道左轉義華路，因為被告突然左轉，其閃避不及才與
    被告發生碰撞，碰撞時其已行駛超過陽明路路口一半處等語
    （見本院卷第80至87頁），且車禍發生後，被告所駕駛車輛
    之車窗玻璃碎片、血跡等現場跡證，均散落於義華路由東向
    西之車道上，而該等跡證散落位置，係位於義華路與陽明路
    口西側，亦即位於在由被告行駛方向進入路口，尚未到達路
    口中心處等情，亦有偵二卷第42頁之道路交通事故現場圖草
    稿，及據此繪製之偵二卷第34頁之道路交通事故現場圖在卷
    可證。另上開圖示乃係由到現場處理之員警丙○○確認事故
    位置後，依據現場實際情形所繪製，圖面上所標示的距離，
    都是由員警丙○○以輪距尺實際實施測量所得等情，亦據證
    人丙○○到庭證述屬實（見本院卷第123 至126 頁）；又證
    人丙○○與另一到現場處理之員警即證人乙○○復均證稱：
    依渠等處理車禍之經驗判斷，均可確認當時兩車的撞擊點，
    就是玻璃碎片散落的位置等語（見本院卷第125 ，93、94頁
    ）。再前開事實另有高雄市政府警察局三民二分局道路交通
    事故調查報告表(一)、(二)等各1 份及談話紀錄表2 份等在卷可
    資佐證（見偵二卷第35至37頁），另本件車禍經送請高雄市
    政府交通局車輛行車事故鑑定委員會鑑定及經被告向高雄市
    車輛行車事故覆議鑑定委員會覆議結果，亦均認被告行經交
    叉路口未達中心處便占用來車道搶先左轉為肇事原因，而告
    訴人則無肇事原因等情（見偵二卷第18頁、本院卷第57頁）
    。是應足證被告係在未達路口中心處之路口西側之義華路東
    向西車道上與告訴人騎乘之機車發生碰撞之事實。
  (二)又被告及辯護人辯稱：證人戊○○所述內容前後矛盾，即檢
    察官先問證人在多遠前看到被告車子，證人先回答：「1 、
    2 公尺」，之後又證稱「遠遠地看到被告的紅色車子過來」
    等語，又依交通事故談話記錄表所示，證人當時回答調查之
    員警車禍發生時，其車速約為40至50公里，惟於本院審理中
    ，復證稱其在車禍發生時車速約3 、40公里，所述前後均不
    相符，是證人證詞顯不實在云云。惟查：前述證人戊○○回
    答「1 、2 公尺」，乃檢察官以「你距離被告多遠前，被告
    才轉過來？」詰問證人，此一問題與嗣後辯護人詰問證人：
    「你在距陽明路口多遠之前就看到被告的車子？」二者顯然
    不同，是則證人戊○○證述之真意為：其遠遠就看到被告的
    紅色車子由對向車道行駛過來，但直到其與被告距離1 、2
    公尺時，才發現被告的車子突然左轉過來，前後並無矛盾之
    處。又證人戊○○於審理時所陳述其當時車速，固與其於發
    生事故後，受員警調查時所述不盡相同，惟車禍當事人就車
    禍發生時自己及車速所為之陳述，並非依客觀科學儀器記錄
    之數據，其意義僅在於其以當事人之立場，描述其當時對於
    自己車速之主觀感受而已，原本即非確實正確可信，況本案
    車禍發生於94年5 月15日，至96年9 月18日證人戊○○到庭
    為前開證述時已逾2 年之久，則其依記憶對車禍當時車速之
    印象，未必與剛發生車禍時之感受完全相同，亦合乎常情，
    尚無法以此部分證詞與其先前陳述稍有不同，即認證人陳述
    全不可採信。
  (三)至被告、辯護人固另辯稱：員警丙○○於作成上述現場圖前
    ，並未詢問被告意見，於作成該圖後，又未讓被告詳細確認
    後簽名，是該份現場圖顯有不實，且上述現場圖與另一員警
    甲○○所繪現場圖不同，員警甲○○於繪製現場圖前，有先
    詢問被告意見，應較可採信；另被告車輛可能係因遭到告訴
    人機車撞擊後，才拋滑到其他位置，玻璃片散落之位置，即
    可能是被告車輛被撞擊拋滑後所掉落，非於撞擊點掉落云云
    。惟員警丙○○於繪製上開現場圖前後，有依程序詢問當事
    人並使其確認後簽名等情，經證人丙○○證稱：其處理現場
    時，乃先詢問當事人，並與當事人共同確認事故位置，才繪
    製上開現場圖，做完現場圖後，當場讓被告確認後簽名，又
    因告訴人已送醫急救，所以讓告訴人妹妹簽名等語（見本院
    卷第125 、126 頁），又查無證人前揭證述不實之證據，自
    堪信屬實。另員警甲○○並非車禍發生後到現場處理之員警
    ，其係三民第二分局偵查隊隊員，乃因檢察官將本案發交該
    分局調查，才找被告前來詢問，並依據被告陳述而繪製現場
    圖，惟該圖未交由告訴人確認等情，已據證人甲○○證述屬
    實（見本院卷第127 、128 頁），是由員警甲○○既非車禍
    發生後第一時間處理現場之人，又所繪製之現場圖係全憑被
    告單方面陳述觀之，則被告辯稱員警甲○○所繪現場圖較為
    可信云云，已不足採；且依員警甲○○所繪現場圖，僅描繪
    出義華路、陽明路2 條道路及其交會路口，又其中僅義華路
    有畫出中心線，其餘相關固定位置，如陽明路中心線、義華
    路停止線、快慢車道之分隔線，及撞擊點與上開各固定位置
    之相對位置關係為何，距離各固定點之位置為何，均付之闕
    如，是以縱憑員警甲○○所繪前揭現場圖，亦無從為對被告
    有利之認定，被告、辯護人認該圖所繪對其有利，無非因該
    圖繪製方式甚為簡略，而令被告、辯護人有依對其有利之方
    式解釋之空間而已，實則因該圖欠缺距離、相關位置等標示
    ，本即無法由該圖判斷確實之撞擊位置，更遑論依此釐清、
    確認雙方肇事責任。再者，依偵二卷34頁現場圖示玻璃散落
    處據路口中心處在7 公尺以上，又告訴人係騎乘機車由側面
    撞擊被告車輛，依一般經驗法則推斷，實殊難想像撞擊力道
    足以由側面推行被告汽車數公尺至偵二卷第34頁所示位置，
    及被告車窗經撞擊碎裂後，未掉落在撞擊地點，而與被告車
    輛一同移動並散落至其他地點。是被告所辯前揭情詞，亦均
    不足採信。從而，被告未行駛道路口中心處即占用對向車道
    ，搶先左轉，而與告訴人駕駛之重機車碰撞之事實，即堪認
    定。至辯護人雖聲請重新勘驗現場，並附具前揭員警甲○○
    繪製之現場圖，將本案再送覆議，經本院審酌認為本案車禍
    發生後，現場已清理完畢，且車禍時間在94年5 月間，距今
    已逾2 年，現場遺留跡證早已滅失，縱使再次勘驗現場，亦
    無法發現新事證，是以當無重新勘驗現場之必要；又本院已
    將本案全部卷宗函送高雄市車輛行車事故覆議鑑定委員會覆
    議，覆議結果仍維持原鑑定結果等情，有高雄市政府高市府
    交三字第0960034383號函附覆議意見書在卷可證（見本院卷
    第57、58頁），是應無再送覆議或鑑定之必要，均附此敘明
    。
  (四)再汽車左轉彎時，應距交叉路口30公尺前顯示方向燈或手勢
    ，行至交叉路口中心處左轉，並不得占用來車道搶先左轉，
    道路交通安全規則第102 條第1 項第4 款定有明文。被告為
    汽車駕駛人，自應注意上開規定，且依當時情況及被告之智
    識、能力，並無不能注意之情事，被告竟疏未注意，而未行
    駛至路口中心處，即貿然左轉，是被告對事故之發生顯有過
    失一節，自堪認定。被告雖又辯稱：告訴人戊○○當時行駛
    速度極快，顯有超速行駛，且其是否有吸食毒品致生本案之
    車禍，亦屬有疑，顯然告訴人才是肇事原因，被告並無過失
    云云。然查，告訴人否認有超速及吸毒，且於事故發生後，
    陳稱其肇事當時時速40至50公里，至本院審理中則稱其車速
    約30至40公里等情，亦據告訴人於本院審理時證述甚詳，並
    有交通事故談話紀錄表，及其於95年5 月23日偵訊筆錄各1
    份在卷可佐（見本院卷第86、87頁，偵二卷第40頁），而本
    案經送行車事故鑑定委員會鑑定及覆議結果，均認為告訴人
    無肇事原因，已如前述，又證人乙○○於本院審理時證稱：
    車禍發生後，從告訴人機車車廂所散落的物品中，並未發現
    違禁物品，又其為告訴人製作談話記錄時，並未聞到酒精味
    道，其僅問告訴人是否有喝酒，未問告訴人有否施用毒品等
    語（見本院卷第93、95頁），另證人丙○○亦證稱：當時並
    未發現告訴人有可疑為喝酒的跡象，所以未對告訴人實施酒
    測，另其當時也沒有檢查告訴人是否施用毒品等語（見本院
    卷第126 頁），是應認本案並無證據證明告訴人有超速或施
    用毒品而致不能安全駕駛之事實；此外，復查無其他證據證
    明告訴人有超速或於發生車禍前施用毒品行為。綜上，自不
    得僅以告訴人有多次車禍記錄，或因其有毒品前科，即以推
    測方式，認定其車禍當日有超速或施用毒品行為（至被告所
    舉證人林光輝並非當場目睹肇事經過之人，縱告訴人曾自承
    當時車速過快，亦不足以證明告訴人有超速，而無再行傳訊
    之必要）。另雖告訴人於車禍發生時，因駕照逾期，而未依
    法攜帶有效駕照上路一節，有前揭交通事故調查報告表(一)及
    臺北市交通事件裁決所北市裁一字第09633483200 號函附告
    訴人交通違規紀錄各1 份（見本院卷第47、48頁）在卷可證
    ，惟亦無證據證明本案肇事結果之發生，與告訴人未攜帶有
    效駕照上路有關，且被告對於肇事結果之發生，應可歸責之
    事實，既已認定，尚不得以告訴人可能與有過失等情，而解
    免被告之過失責任。
  (五)再告訴人因此而受有前揭傷勢之事實，有林口長庚醫院出具
    之診斷證明書在卷可證（見94年他字第5136號卷第5 頁），
    又辯護護人雖辯稱：告訴人所受傷勢，可能不實，又告訴人
    先前多次車禍受傷，可能其因發生本案車禍，使先前舊病灶
    復發，故本案車禍與其受傷結果間，應無因果關係云云，惟
    告訴人於車禍當時，據到場救護之救護員初步觀察，即有頸
    部及臉部撕裂傷、身體多處擦傷，及右小腿骨折等傷勢，而
    立刻以包紮止血、頸圈、長、短背板固定等方式進行急救處
    理等情，有告訴人於94年5 月15日至高雄長庚醫院就診病歷
    所附高雄市政府消防局救護紀錄表影本1 份在卷可證（見偵
    二卷第26頁），上開救護紀錄表所載內容，與前揭診斷證明
    書記載告訴人有右踝骨折、右側髖臼骨折、下顎骨粉碎性骨
    折、臉部撕裂傷及多處擦傷，受傷部位均大致相符，且現場
    救護紀錄表所記載傷勢，僅救護員依其肉眼觀察所為之初步
    紀錄，告訴人實際受有何種傷勢，仍應以到醫院後，經醫師
    詳細診斷後所記載之內容為準，縱二者不盡相同，亦不得逕
    謂前揭診斷證明書所載傷勢為虛構，且前揭診斷證明書，乃
    醫師依據告訴人實際就診之病歷紀錄所作成，復查無證據證
    明該診斷證明記載不實，是被告辯稱診斷證明書不實云云，
    自不足採；另被告、辯護人所指告訴人以前車禍受傷時間、
    部位為「1.88年8 月13日右大腿骨折；2.91年10月7 日機車
    車禍致胸痛；3.92年6 月18日車禍致右足背（第二腳指有裂
    的情形）多處擦傷腫脹；4.92年11月19日右手第4 指；5.92
    年12月13日左股骨左髖骨佼釘；6.93年1 月間因摔車致右下
    足第4 指裂折；7.93年11月29日左手肘疼痛不適；8.93年12
    月3 日左手肘術後感染」，與前揭診斷證明書所載告訴人受
    傷部分，即「右踝骨折、右側髖臼骨折、下顎骨粉碎性骨折
    、臉部撕裂傷及其他多處擦傷」，均不相同，又與本案車禍
    發生時間相隔數月至數年，是則殊難想像前揭辯護人所指舊
    傷，如何與告訴人因本案車禍所受傷勢有關，是前揭辯詞亦
    不足採信，告訴人因本案車禍而受前揭傷勢之事實，應堪認
    定。
  (六)又對於結果之發生，所有不可想像其不存在之原因，即認具
    刑法上之因果關係，亦如沒有該原因存在，結果仍然發生者
    ，該原因與結果間即無因果關係，另直接導致結果發生之原
    因，則與該結果間有直接因果關係。本案告訴人因撞擊被告
    車身，而直接受有前揭傷害，已如前述，又如告訴人未與被
    告發生車禍，應殊難想像告訴人會受有前揭傷勢，是以本案
    車禍之發生，與告訴人所受前揭傷害結果間具有直接因果關
    係甚明。從而，被告、辯護人所辯本案車禍與告訴人傷勢無
    因果關係云云，自不足採信。另被告、辯護人雖請求傳喚林
    口長庚醫院醫師許聰敏、李柏成，及高雄長庚醫院醫師林志
    哲，惟經本院審酌認為告訴人傷勢已有前揭病歷紀錄、急診
    救護紀錄表及診斷證明書記載明確，復查無任何記載不實情
    事，是以前揭醫師均無傳訊之必要，併此敘明。
  (六)綜上所述，本案因被告前揭過失犯行，致告訴人受有前揭傷
    害之事實，自堪認定，被告犯罪事證明確，其犯行已經證明
    ，應予依法論科。
二、按行為後法律有變更者，適用行為時之法律。但行為後之法
    律有利於行為人者，適用最有利於行為人之法律，刑法第2
    條第1 項定有明文。另於比較時應就罪刑有關之共犯、未遂
    犯、想像競合犯、牽連犯、連續犯、結合犯，以及累犯加重
    、自首減輕暨其他法定加減原因（如身分加減）與加減比例
    等一切情形，本於統一性及整體性原則，綜其全部罪刑之結
    果而為比較（最高法院95年第8 次刑事庭會議決議內容參照
    ）。查被告行為後，如附表所示之法律業經變更，並於95年
    7 月1 日施行，玆經比較結果，裁判時法並未較為有利，從
    而應依刑法第2 條第1 項前段規定，適用行為時法〔其中就
    刑法第41條規定屬有關刑罰執行之易刑處分，並非直接涉及
    實體刑罰權之論罪、科刑事項，與其他與論罪、科刑有關之
    刑法條文規定並無整體比較適用之問題，併予敘明（最高法
    院台非字第58號判決參照）〕。核被告所為，係犯刑法第28
    4 條第1 項前段之過失傷害罪。被告於肇事後，偵查犯罪機
    關尚不知何人犯罪前，即向據報前往處理之員警乙○○坦承
    肇事，並接受裁判等情，此有高雄市政府警察局交通大隊交
    通事故談話紀錄表1 份在卷可按（見偵卷第38、39頁），堪
    認其所為，已符合刑法自首之要件，應依法減輕其刑。
三、原審予以被告論科，固非無見，惟本案被告之犯罪時間在96
    年4 月24日之減刑基準日以前，依九十六年罪犯減刑條例第
    2 條第1 項第3 款規定，應減其刑期二分之一，原審未及審
    酌，自有未合。被告前揭上訴意旨固無足取，然原判決既有
    上述可議，自應由本院將原判決撤銷改判。爰審酌被告前無
    犯罪前科紀錄，有臺灣高等法院被告前案紀錄表1 份在卷可
    稽，素行尚佳，其行經交岔路口未達中心處，占用來車道左
    轉之過失程度，及被告致告訴人受有右踝骨折、右側髖臼骨
    折、下顎骨粉碎性骨折、臉部撕裂傷及多處擦傷之傷害，傷
    勢非輕，又犯後飾詞否認犯行，難認已有悔意，且迄未與告
    訴人達成和解，及其智識程度、生活狀況等一切情狀，量處
    如主文所示之刑，並諭知易科罰金之折算標準，以資儆懲。
    又檢察官以被告犯後態度惡劣，並否認犯行等情，請求從重
    量刑4 月，則稍嫌過重，附此敘明。
據上論斷，應依刑事訴訟法第455 條之1 第1 項、第3 項、第36
9 條第1 項前段、第364 條、第299 條第1 項前段，刑法第2 條
第1 項前段、第284 條第1 項前段，修正前刑法第62條前段、第
41 條 第1 項前段，刪除前罰金罰鍰提高標準條例第2 條，中華
民國九十六年罪犯減刑條例第2 條第1 項第3 款、第4 條、第7
條，判決如主文。
本案經檢察官董秀菁到庭執行職務。
中　　華　　民　　國　　96　　年　　10　　月　　23　　日
                  交通法庭審判長  法　官  洪能超
                                  法  官  李育信
                                  法  官  陳思帆
不得上訴。
以上正本證明與原本無異。
中　　華　　民　　國　　96　　年　　10　　月　　23　　日
                                  書記官  王高山
附錄本判決論罪科刑法條
中華民國刑法第284條
因過失傷害人者，處6 月以下有期徒刑、拘役或5 百元以下罰金
，致重傷者，處1 年以下有期徒刑、拘役或5百 元以下罰金。
從事業務之人，因業務上之過失傷害人者，處1 年以下有期徒刑
、拘役或1 千元以下罰金，致重傷者，處3 年以下有期徒刑、拘
役或2 千元以下罰金。
附表：
┌──┬───────┬───────┬───────┬────┐
│比較│行為時法（95年│裁判時法（95年│比較結果      │備註    │
│內容│7 月1 日前之刑│7 月1 日生效之│              │        │
│    │罰法律）      │刑罰法律）    │              │        │
├──┼───────┼───────┼───────┼────┤
│刑法│罰金：（銀元）│罰金：新臺幣10│裁判時法罰金刑│上開修正│
│第33│1 元以上。    │00元以上，以百│之最低度刑提高│影響刑法│
│條第│              │元計算之。    │為新臺幣1000元│第284 條│
│5 款│              │              │。是以行為時法│第1 項中│
│    │              │              │較有利於被告。│關於罰金│
│    │              │              │              │刑最低度│
│    │              │              │              │。      │
├──┼───────┼───────┼───────┼────┤
│自首│刑法第62條：對│刑法第62條：對│依行為時法，自│        │
│    │於未發覺之罪自│於未發覺之罪自│首之效果必減其│        │
│    │首而受裁判者，│首而受裁判者，│刑，而裁判時法│        │
│    │減輕其刑。但有│「得」減輕其刑│則為「得」減輕│        │
│    │特別規定者，依│。但有特別規定│其刑，比較言之│        │
│    │其規定。      │者，依其規定。│，自以行為時法│        │
│    │              │              │對被告有利。  │        │
├──┼───────┼───────┼───────┼────┤
│易科│刑法第41條第1 │刑法第41條第1 │裁判時法刪除易│        │
│罰金│項：犯最重本刑│項：犯最重本刑│科罰金時，需具│        │
│之宣│為5 年以下有期│為5 年以下有期│備「因身體、教│        │
│告及│徒刑以下之刑之│徒刑以下之刑之│育、職業或家庭│        │
│折算│罪，而受6 個月│罪，而受6 個月│之關係或其他正│        │
│標準│以下有期徒刑或│以下有期徒刑或│當事由，執行顯│        │
│    │拘役之宣告，因│拘役之宣告者，│有困難者」之限│        │
│    │身體、教育、職│得以新臺幣1,00│制，似以裁判時│        │
│    │業、家庭之關係│0 元、2,000元 │法對被告有利；│        │
│    │或其他正當事由│或3,000元折算 │惟觀今司法實務│        │
│    │，執行顯有困難│1 日，易科罰金│對於被告是否宣│        │
│    │者，得以1 元以│。但確因不執行│告得易科罰金，│        │
│    │上3 元以下折算│所宣告之刑，難│實無以「因身體│        │
│    │1 日，易科罰金│收矯正之效，或│、教育、職業或│        │
│    │。但確因不執行│難以維持法秩序│家庭之關係或其│        │
│    │所宣告之刑，難│者，不在此限。│他正當事由，執│        │
│    │收矯正之效，或│              │行顯有困難者」│        │
│    │難以維持法秩序│罰金罰鍰提高標│等情狀為考量。│        │
│    │者，不在此限。│準條例第2 條刪│而裁判時法易科│        │
│    │              │除。          │罰金折算標準已│        │
│    │罰金罰緩提高標│              │由銀元100 、20│        │
│    │準條例第2 條前│              │0 、300 元即新│        │
│    │段：依刑法第41│              │台幣300 、600 │        │
│    │條易科罰金或第│              │、900 元，提高│        │
│    │42條第2 項易服│              │為以新台幣1,00│        │
│    │勞役者，均就其│              │0 元、2,000 元│        │
│    │原定數額提高為│              │、3,000 元折算│        │
│    │100 倍折算1 日│              │1 日，綜合觀之│        │
│    │。            │              │，行為時法對被│        │
│    │現行法規貨幣單│              │告較為有利。  │        │
│    │位折算新台幣條│              │              │        │
│    │例第2 條。    │              │              │        │
├──┴───────┴───────┴───────┴────┤
│比較結果：                                                    │
│關於自首減刑及刑法第33條第5 款罰金刑之規定，經整體比較結果，裁│
│判時法並未較有利於被告，從而，應依刑法第2 條第1 項前段規定，適│
│用行為時之法律。又易科罰金之宣告及其折算標準，亦以行為時法對被│
│告較有利，應適用行為時之法律。                                │
└───────────────────────────────┘
